【裁判字號】    97,上,147
【裁判日期】    970507
【裁判案由】    確認法律行為無效
【裁判全文】
臺灣高等法院臺中分院民事判決           97年度上字第147號
上  訴  人  保證責任台中縣湖南合作農場
兼  法  定
代  理  人  甲○○
被  上訴人  乙○○
上列當事人間確認法律行為無效事件，上訴人對於中華民國97年
3月31日臺灣臺中地方法院97年度訴字第765號第一審判決提起上
訴，本院判決如下：
    主  文
上訴駁回。
第二審訴訟費用由上訴人負擔。
    事實及理由
一、上訴人主張：台灣台中地方法院（下稱台中地院）89年度司
    字第128號裁定（下稱系爭裁定），准劉枝銓聲請選派劉枝
    銓為保證責任台中縣湖南合作農場（以下稱系爭合作農場）
    為清算人，惟劉枝銓並非系爭合作農場場員，劉枝銓以選任
    其為系爭合作農場之清算人，於法不合，系爭裁定竟裁定准
    選派劉枝銓為系爭合作農場清算人，其裁定係屬違法，而該
    裁定係屬非訟事件，不得聲明不服，自得提起本件確認之訴
    等情，求為判決：(一)確認系爭裁定當時違背非訟事件法第六
    十、六十一條規定之必備文件「欠缺」法人解散之法定事由
    文件、利害關係人資格證明文件。(二)確認系爭裁定當時違背
    合作社法第六十條第二項規定「聲請資格」聲請人劉枝銓不
    具備利害關係人身分。(三)確認系爭裁定違反法律程序規定，
    自始無效法律行為，即不得依據此項行為主張取得任何權利
    。
二、按當事人聲明上訴之事項，在法律上顯無理由者，法院得不
    經言詞辯論，逕以判決駁回之，民事訴訟法第四百六十三條
    、第二百四十九條第二項定有明文。本件上訴人列載台中地
    院法官乙○○為被告，請求判決(一)確認系爭裁定當時違背非
    訟事件法第六十、六十一條規定之必備文件「欠缺」法人解
    散之法定事由文件、利害關係人資格證明文件。(二)確認系爭
    裁定當時違背合作社法第六十條第二項規定「聲請資格」聲
    請人劉枝銓不具備利害關係人身分。(三)確認系爭裁定違反法
    律程序規定，自始無效法律行為，即不得依據此項行為主張
    取得任何權利。惟法官於民事訴訟之審判所為認定事實及適
    用法律，乃職權之行使，當事人如有不服，應循法定程序請
    求救濟，而系爭裁定，已經台中地院於民國（下同）96年7
    月31日，以95年度聲字第1728號裁定撤銷系爭裁定選派劉枝
    銓為系爭合作農場清算人確定，自不得就法官所裁判之案件
    ，以法官為被告，提起民事訴訟請求確認之訴。本件被上訴
    人僅係代表國家行使司法權而為上開台中地院民事裁定之法
    官，上訴人竟以為裁定之法官乙○○為被告起訴，請求確認
    上開事由，顯無理由。又上訴人確認之內容，非屬私有之法
    律關係與非法律關係基礎事實存否之訴，亦非證明某法律關
    係存在之證書，並非得為確認之標的，其提起本件確認之訴
    ，顯不能獲得勝訴之判決，其請求在法律上亦顯無理由，自
    應予以駁回。原審為上訴人敗訴之判決，洵屬正當。上訴人
    之上訴，依其上訴事實，在法律上顯無理由者，爰依民事訴
    訟法第四百六十三條準用第二百四十九條第二項規定，本院
    得不經言詞辯論，逕以判決駁回上訴人之上訴。
據上論結：本件上訴顯無理由，依民事訴訟法第七十八條、第八
十五條第一項、第四百六十三條、第二百四十九條第二項，判決
如主文。
中    華    民    國    97    年    5     月    7     日
                  民事第一庭    審判長法  官  吳火川
                                      法  官  陳繼先
                                      法  官  饒鴻鵬
以上正本係照原本作成。
如對本判決上訴，須於收受判決送達後20日內向本院提出上訴書
狀，其未表明上訴理由者，應於提出上訴後20日內向本院提出上
訴理由書（須按他造人數附具繕本）。
上訴時應提出委任律師為訴訟代理人之委任狀。具有民事訴訟法
第466條之1第1項但書或第2項之情形為訴訟代理人者，另應附具
律師及格證書及釋明委任人與受任人有該條項所定關係之釋明文
書影本。
                                      書記官  林明冬
中    華    民    國    97    年    5     月    7     日
                                                      Ｍ


司法院資訊處製作；財團法人民間司法改革基金會備份。
